【裁判字號】    97,訴,1326
【裁判日期】    980312
【裁判案由】    營業稅
【裁判全文】
臺北高等行政法院判決
                                     97年度訴字第01326號
                              .
原      告  湯瑪仕企業有限公司
代  表  人  甲○○清算人）住.
訴訟代理人  林昇平（會計師）住臺北市○○○路○ 段108 號13
                              .
            李佳華（會計師）住同上
被      告  財政部臺北市國稅局
代  表  人  凌忠嫄（局長）
訴訟代理人  丙  ○
            乙○○
上列當事人間因營業稅事件，原告不服財政部中華民國97年3 月
27日台財訴字第09600463610 號訴願決定（案號：第00000000號
），提起行政訴訟，本院判決如下：
    主  文
原告之訴駁回。
訴訟費用由原告負擔。
    事  實
一、事實概要：本件緣起被告於民國（下同）93年間查獲原告與
    香港商捷領有限公司台灣分公司（下稱捷領公司）訂有合作
    契約，原告於91年1 月至92年5 月期間，依系爭合約提供博
    愛、鄭州、北門、逢甲等4 家店面予捷領公司銷售bossini
    品牌服飾，並收取該公司依各店每月實際銷售營業額按約定
    比例計算給付之抽成款，核屬銷售勞務，惟原告未依法開立
    統一發票與實際買受人捷領公司，而將統一發票開立予與捷
    領公司交易之相對人，遂通報所屬中正稽徵所審查結果認有
    違反稅捐稽徵法第44條規定情事，乃依原告未依法給與他人
    憑證經查明認定之總額20,286,780元（91年度為14,865,827
    元、92年度為5,420,953 元，以上均不含稅），處5%罰鍰1,
    014,339 元。原告不服，申請復查，經被告以96年9 月12日
    財北國稅法一字第0960244554號復查決定書（下稱原處分）
    駁回，原告猶有未服，提起訴願亦遭決定駁回，遂提起本件
    行政訴訟。
二、兩造聲明：
（一）原告聲明：
  １、訴願決定、原處分均撤銷。
  ２、訴訟費用由被告負擔。
（二）被告聲明：
  １、駁回原告之訴。
  ２、訴訟費用由原告負擔。
三、兩造之爭點：
（一）原告主張之理由：
  １、被告認原告漏開銷售勞務之租金收入發票云云，有下列違
      誤：
 （1）系爭漏開租金收入發票金額20,286,780元，係被告違法推
      估而來，其違法推估公式為：漏開租金收入金額＝捷領公
      司開立予原告全月份進貨統一發票不含稅金額÷（1 －抽
      成率）－捷領公司開立給原告全月份進貨統一發票不含稅
      金額。
 （2）惟營業稅法施行細則第52條第2 項規定：「本法第五十一
      條第一款至第六款之漏稅額，依左列規定認定之：一、第
      一款至第四款及第六款，以經主管稽徵機關依查得之資料
      ，核定應補徵之應納稅額為漏稅額。二、第五款，以經主
      管稽徵機關查獲因虛報進項稅額而實際逃漏之稅款為漏稅
      額。」可知，被告應舉證其查得資料，營業稅法並無明文
      授權被告可以推估方式推估漏開租金發票金額，且原告並
      無違反租稅協力義務，更無推估課稅之可議。
 （3）況系爭20,286,780元與依系爭合約第5 條約定計算之租金
      收入金額19,730,246元，二者並不相符，既認系爭合約為
      租賃合約，則漏開租金之發票金額即應依系爭合約計算，
      惟被告並未釋明為何其主張為租賃合約，但租金不依合約
      計算之原因。
 （4）原告於系爭期間之營業人銷售額與稅額申報書全部如期申
      ，依所載銷項銷售額與進項銷售額之差額，計算原告漏開
      租金金額為18,589,605元，被告亦未釋明為何不同之原因
      ，更未具明任何法令依據及理由。
  ２、原告及捷領公司依被告或捷領公司轄管稅務機關之行政行
      為或行政處分，為買賣法律行為並開立銷售貨物發票，並
      無逃漏營業稅之意圖或結果，被告處以原告行為罰，即有
      不適用營業稅法第15、51條、行政罰法第7 、11條及財政
      部95年5 月23日台財稅第00000000000 號函之違背法令：
 （1）按「營業人當期銷項稅額，扣減進項稅額後之餘額，為當
      期應納或溢付營業稅額。」、「納稅義務人，有左列情形
      之一者，除追繳稅款外，按所漏稅額處一倍至十倍罰鍰，
      並得停止其營業：一、未依規定申請營業登記而營業者。
      二、逾規定期限三十日未申報銷售額或統一發票明細表，
      亦未按應納稅額繳納營業稅者。三、短報或漏報銷售額者
      。四、申請註銷登記後，或經主管稽徵機關依本法規定停
      止其營業後，仍繼續營業者。五、虛報進項稅額者。六、
      逾規定期限三十日未依第三十六條第一項規定繳納營業稅
      者。七、其他有漏稅事實者。」、「違反行政法上義務之
      行為非出於故意或過失者，不予處罰。」、「依法令之行
      為，不予處罰。」、「一、稽徵機關查核營業人取得涉嫌
      虛設行號涉案期間開立之統一發票申報扣抵銷項稅額案件
      ，仍應就交易雙方之進、銷貨情形覈實查核，不得逕按本
      部83年7 月9 日台財稅第831601371 號函辦理，如無法查
      明營業人確無向其進貨，且該涉嫌虛設行號已依規定按期
      申報進、銷項資料，並按其應納稅額繳納者，應免予補稅
      處罰。二、本令發布日前之未確定案件，稽徵機關應儘速
      再予查核，依上開規定辦理。」為營業稅法第15、51條、
      行政罰法第7 、11條及財政部95年5 月23日台財稅第0000
      0000000 函所明定。
 （2）就系爭合約而言，原告及捷領公司不論依買賣或租賃關係
      開立統一發票，所負擔之營業稅完全相同，不會因選擇買
      賣法律關係而有逃漏營業稅之意圖，且均無不法租稅利益
      ，政府亦無租稅損失，以捷領公司進口貨物價格為50元，
      海關代徵營業稅為2.5 元（稅率5%，下同），該公司銷售
      予合作店之價格為80元，銷項稅額為4 元（合作店之進項
      稅額為4 元），合作店銷售價格為100 元，銷項稅額為5
      元，若由捷領公司直接銷售給買受人，其銷售價格亦為10
      0 元，銷項稅額為5 元，被告主張合作店收取之租金為20
      元，捷領公司有進項稅額1 元，合作店有銷項稅額1 元為
      例：
    依原告之主張（買賣法律關係）：(1)捷領公司有銷項稅額
      4 元、進項稅額2.5 元。(2)合作店有銷項稅額5 元、進項
      稅額4 元。(3)捷領公司及合作店之營業人銷售額與稅額申
      報書之銷項稅額及進項稅額總計為：捷領公司－進項稅額
      合計：進項稅額（進口貨物）2.5 元、銷項稅額合計：銷
      項稅額4 元、繳交營業稅額：4 元－2.5 元＝1.5 元；合
      作店－進項稅額合計：進項稅額（購進貨物）4 元、銷項
      稅額合計：銷項稅額5 元、繳交營業稅額：5 元－4 元＝
      1 元。(4)政府之營業稅收入：捷領公司繳交營業稅額＋合
      作店繳交營業稅額：1.5 元＋1 元＝2.5 元。
    依被告主張（租賃法律關係）：(1)捷領公司有銷項稅額5
      元、進項稅額（銷售貨物）2.5 元、進項稅額（租金）1
      元。(2)合作店有銷項稅額（租金）1 元。(3)捷領公司及合
      作店之營業人銷售額與稅額申報書之銷項稅額及進項稅額
      總計為：捷領公司－進項稅額合計：進項稅額（進口貨物
      ）2.5 元、進項稅額（租金）1 元、銷項稅額合計：銷項
      稅額（銷售貨物）5 元、繳交營業稅額：5 元－（2.5 元
      ＋1 元）＝1.5 元；合作店－進項稅額合計：進項稅額0
      元、銷項稅額合計：銷項稅額（租金）1 元、繳交營業稅
      額1 元。(4)政府之營業稅收入：捷領公司繳交營業稅額＋
      合作店繳交營業稅額：1.5 元＋1 元＝2.5 元。
    以上開簡易數據計算，不論採原告或被告主張，其經濟實
      質之政府稅收總收入均相同：(1)經濟實質政府稅收總收入
      ：最後銷售給買受人之銷售總金額100 元、營業稅稅率5%
      、政府總稅收收入5 元。(2)二階段課稅之總稅收（租賃法
      律關係）：第一階段－海關代徵進口貨物之階段營業稅2.
      5 元、第二階段－捷領公司銷售貨物給買受人之階段營業
      稅2.5 元、政府總稅收收入5 元（租金收入營業稅屬中間
      階段營業人稅收，進項稅捐增加1 元，銷項稅捐增加1 元
      ，故不影響政府營業稅總收入）。(3)三階段課稅之總稅收
      （買賣法律關係）：第一階段－海關代徵進口貨物之階段
      營業稅2.5 元、第二階段－捷領公司銷售貨物給合作店差
      額之階段營業稅1.5 元第三階段－合作店銷售貨物給買受
      人差額之階段營業稅1 元、第二階段與第三階段小計2.5
      元、政府總稅收收入5 元。(4)本件之階段政府營業稅稅收
      總收入均為5 元，全部之政府營業稅總稅收收入為5 元，
      不受任何影響。
 （3）以本件實證數據計算，原告及捷領公司均無不法租稅利益
      ，政府亦無租稅損失，以捷領公司進口貨物價格為166,63
      6,588 元，海關代徵營業稅為8,331,829 元，該公司銷售
      給合作店之價格為232,240,002 元，銷項稅額為11,612,0
      00元（合作店之進項稅額為11,612,000元），合作店銷售
      價格為297,500,660 元，銷項稅額為14,875,033元，若由
      捷領公司直接銷售給買受人，其銷售價格亦為297,500,66
      0 元，銷項稅額為14,875,033元，被告主張合作店收取之
      租金為65,260,658元，捷領公司有進項稅額3,263,033 元
      ，合作店有銷項稅額3,263,033 元為例：
    依買賣法律關係：(1)捷領公司有銷項稅額11,612,000元、
      進項稅額8,331,829 元。(2)合作店有銷項稅額14,875,033
      元、進項稅額8,331,829 元。(3)捷領公司及合作店之營業
      稅申報書之銷項稅額及進項稅額總計為：捷領公司－進項
      稅額合計：進項稅額（進口貨物）8,331,829 元、銷項稅
      額合計：銷項稅額11,612,000元、繳交營業稅額：11,612
      ,000元－8,331,829 元＝3,280,171 元；合作店－進項稅
      額合計：進項稅額（購進貨物）11,612,000元、銷項稅額
      合計：銷項稅額14,875,033元、繳交營業稅額：14,875,0
      33元－11,612,000元＝3,263,033 元。(4)政府之營業稅收
      入：捷領公司繳交營業稅額＋合作店繳交營業稅額：3,28
      0,171 元＋3,263,033 元＝6,543,204 元。
    依租賃法律關係：(1)捷領公司有銷項稅額14,875,033元、
      進項稅額（銷售貨物）8,331,829 元、進項稅額（租金）
      3,263,033 元。(2)合作店有銷項稅額（租金）3,263,033
      元。(3)捷領公司及合作店之營業人銷售額與稅額申報書之
      銷項稅額及進項稅額總計為：捷領公司－進項稅額合計：
      進項稅額（進口貨物）8,331,829 元、進項稅額（租金）
      3,263,033 元、銷項稅額合計：銷項稅額（銷售貨物）14
      ,875,033元、繳交營業稅額：14,875,033元－（8,331,82
      9 元＋3,263,033 元）＝3,280,171 元；合作店－進項稅
      額合計：進項稅額0 元、銷項稅額合計：銷項稅額（租金
      ）3,263,033 元、繳交營業稅額3,263,033 元。(4)政府之
      營業稅收入：捷領公司繳交營業稅額＋合作店繳交營業稅
      額：3,280,171 元＋3,263,033 元＝6,543,204 元。
    不論採原告或被告主張，其經濟實質之政府稅收總收入均
      為6,543,204 元：(1)經濟實質政府稅收總收入：最後銷售
      給買受人之銷售總金額297,500,600 元、營業稅稅率5%、
      政府總稅收收入14,875,033元。(2)二階段課稅之總稅收（
      租賃法律關係）：第一階段海關代徵進口貨物之階段營業
      稅8,331,829 元、第二階段－原告銷售貨物給買受人之階
      段營業稅6,543,204 元、政府總稅收收入14,875,033元（
      租金收入營業稅屬中間階段營業人稅收，進項稅捐增加3,
      263,033 元，銷項稅捐增加3,263,033 元，故不影響政府
      營業稅總收入）。(3)三階段課稅之總稅收（買賣法律關係
      ）：第一階段－海關代徵進口貨物之階段營業稅8,331,82
      9 元、第二階段－原告銷售貨物給合作店差額之階段營業
      稅3,280,171 元、第三階段－合作店銷售貨物給買受人差
      額之階段營業稅3,263,033 元、第二階段與第三階段小計
      6,543,204 元、政府總稅收收入14,875,033元。(4)本件之
      階段政府營業稅稅收總收入均為14,875,033元，全部之政
      府營業稅總稅收收入為14,875,033元，不受任何影響。(5)
      既然營業稅總稅收收入均相同，選二階段課稅（租賃法律
      關係）或三階段課稅（買賣法律關係）均是合法，原告及
      捷領公司可自由選擇，不因合法選擇造成違法。
 （4）營業稅法第15條所規定之計算方式，只要最後銷售給買受
      人之營業人，不漏開或短開營業額，中間營業人均依法開
      立統一發票，並申報統一發票、繳交營業稅，政府營業稅
      收入不會有任何短少損失，其中任何營業人不會有不法利
      益，有財政部95年5 月23日台財稅字第00000000000 號函
      可稽，被告認原告有租金收入之結果，並處以行為罰，實
      有不適用前開各法律、法規之違背法令。
  ３、本件罰鍰處分違反行政程序法第8 條之誠信行政及信賴保
      護原則：
 （1）本件罰鍰處分違反行政程序法第8 條規定：「行政行為應
      以誠實信用之方法為之，並應保護人民正當合理之信賴。
      」此為新事實或新證據。原告與捷領公司於系爭期間訂有
      系爭合約，各合作店管轄之稅捐稽徵機關包括被告、財政
      部臺灣省北區國稅局、南區國稅局、高雄市國稅局等，遍
      佈全省所有稅捐稽徵機關，均認系爭合約為買賣合約，並
      為下列行政行為（行政規則、行政處分），故原告於系爭
      期間開立買賣業發票，依法不罰：(1)被告依營業稅法第28
      條規定為行政行為（行政處分），核准原告之營業登記。
      (2)被告依統一發票使用辦法第5 條規定為行政行為（行政
      處分），核准原告領用統一發票購買證。(3)原告依統一發
      票使用辦法第5 條及第7 條規定，購買發一發票，並經被
      告為行政行為（行政處分）核准，每期2 個月平均使用數
      十卷統一發票，每卷有250 張統一發票，供銷售貨物之用
      。(4)原告依營業稅法第32條及統一發票使用辦法第9 條規
      定，於銷售貨物給買受人時開立統一發票。(5)原告依營業
      稅法第35條規定，每2 個月定期填具營業人銷售額與稅額
      申報書及營業人使用二聯式（或三聯式）統一發票明細表
      ，繳交應納之營業稅，並在該申報書勾選買賣業，且所有
      申報書均經被告監督核可（行政行為）查核無誤。(6)原告
      依所得稅法第71條規定，為營利事業所得稅結算申報，申
      報書及核定通知書均載有買賣業之銷貨收入及進貨成本，
      被告之行政處分亦認原告為買賣業，並核准在案。且同一
      專案調查尚有訴外人捷時公司與其合作店25家、漢登公司
      與其合作店66家、銀鯨公司與其合作店16家等，均訂有合
      作店合約書，遍及全國所有稅捐稽徵機關，均認該等合約
      為買賣關係，並為行政行為核可、核准。
 （2）信賴保護原則為公法上之重要原則，來自法治國家原則下
      ，要求法安定性的需求，主要內容表現在，行政行為（行
      政法規）之不溯及既往、行政行為（行政處分）之職權撤
      銷與廢止之限制、行政機關之承諾，保護之效力，及行政
      行為指導時之禁反言。信賴保護原則之要件為，信賴基礎
      ：行政行為；信賴表現：稅捐稽徵機關之行為；信賴值得
      保護：信賴基礎之獲得無可歸責及信賴表現非基於惡意：
      (1)信賴基礎：系爭合約經被告認屬買賣關係之先行行政行
      為，已成為系爭期間及先行期間全部稅捐稽徵機關之稅法
      先例或通例，自有信賴基礎。(2)信賴表現：原告與捷領公
      司信賴各稅捐稽徵機關就系爭合約屬買賣關係之認定，為
      稅法之先例或通例，並合於法律規定，在系爭期間購買、
      依法開立並申報收銀機二聯式統一發票、繳交買賣業營業
      稅、依買賣業申報營利事業所得稅。(3)信賴值得保護：所
      有稅捐稽徵機關認系爭合約為買賣關係，並為行政行為，
      並已成為稅法先例或通例，信賴基礎之獲得即無可歸責。
 （3）原告與捷領公司在系爭期間依被告行政行為所為上開購買
      統一發票及繳稅等法律行為，即無任何惡意可言，亦即無
      漏稅之意圖；且原告不論依租賃關係或依買賣關係開立統
      一發票，其租稅負擔完全相同，自亦無漏稅之結果（包括
      營業稅及營利事業所得稅），選擇買賣行為開立發票，係
      稅法先例或通例，且經稅捐稽徵機關行政行為核可、核准
      開立統一發票，依行政程序法第8 條及司法院釋字第525
      解釋意旨，應受信賴保護。且前開被告之行政處分並無無
      效或撤銷之法定原因，原買賣課稅法律關係之行政處分不
      得撤銷，依法僅能廢止或變更，惟被告並無公益目的，不
      得任意改變系爭合約之法律關係，若各稅捐稽徵機關改認
      系爭合約依買賣行為開立發票屬違章行為，即代表其先前
      所為行政行為均為違法，亦即違背上開營業稅法第28、32
      、35條、統一發票使用辦法第5 、7 、9 條及所得稅法第
      71條規定，亦違反行政程序法第8 條所定之誠實信用原則
      。而被告若斟酌行政程序法第8 條規定，即不會有買賣關
      係之撤銷，原告亦不會受行為罰之處分，得受有較有效之
      法律效果。又被告僅依系爭合約之形式證據方法，認原告
      與捷領公司間非買賣關係，忽略原告前開實際買賣經營之
      客觀事實證據，有違實質課稅原則。
 （4）行政程序法第2 條規定：「本法所稱行政程序，係指行政
      機關作成行政處分、締結行政契約、訂定法規命令與行政
      規則、確定行政計畫、實施行政指導及處理陳情等行為之
      程序。本法所稱行政機關，係指代表國家、地方自治團體
      或其他行政主體表示意思，從事公共事務，具有單獨法定
      地位之組織。受託行使公權力之個人或團體，於委託範圍
      內，視為行政機關。」可知行政行為是指行政機關所為之
      行為，人民之信賴保護係以行政機關所為之行為為信賴基
      礎，不僅以行政處分為信賴基礎。而行政行為，依行政程
      序法可分為法規命令、行政規則、行政處分、行政契約及
      行政指導。被告限縮於行政處分方受信賴保護，有適用行
      政程序法第8 條不當之違背法令，且縱以行政處分為信賴
      基礎，被告所為罰鍰處分亦違反系爭合約在系爭期間，亦
      經所有全國稅捐稽徵機關認屬買賣關係之租稅先例或通例
      ，而應受信賴保護之原則。
  ４、本件罰鍰處分違背行政程序法第7 條之比例原則：
 （1）行政程序法第7 條規定：「行政行為，應依下列原則為之
      ︰一、採取之方法應有助於目的之達成。二、有多種同樣
      能達成目的之方法時，應選擇對人民權益損害最少者。三
      、採取之方法所造成之損害不得與欲達成目的之利益顯失
      均衡。」比例原則之內涵有下列3 原則，適當性原則：以
      行政行為限制人民之權利，可達維護公益之目的，其行政
      行為始具有適當性；最小侵害原則：如果有多種措施均可
      達成目的，行政行為應採取對人民侵害最小者，又稱「侵
      害最小原則」、「最小侵害原則」或「必要性原則」；狹
      義比例原則：行政行為所採取的行政措施和欲達成的目的
      之間應該有相當的平衡，不能為了達成很小的目的使人民
      蒙受過大的損失，亦即合法的手段和合法的目的之間存在
      的損害比例必須相當。
 （2）被告處原告行為罰，即有違行政程序法第7 條之比例原則
      ：(1)適當性原則：不論認系爭合約屬買賣或租賃關係，原
      告及各合作店均無逃漏租稅之意圖及結果。且被告等稅捐
      稽徵機關已先認為系爭合約為買賣關係，而成為先例或通
      例。被告變更見解認系爭合約為租賃關係之行政行為手段
      ，並無公益上之目的，亦無適當性。(2)最小侵害原則：同
      上(1)之說明，行政行為應維持稅捐稽徵機關之先例或通例
      。且稅捐稽徵法第48條之1 規定：「（第1 項）納稅義務
      人自動向稅捐稽徵機關補報並補繳所漏稅款者，凡屬未經
      檢舉、未經稽徵機關或財政部指定之調查人員進行調查之
      案件，左列之處罰一律免除；其涉及刑事責任者，並得免
      除其刑：一、本法第四十一條至第四十五條之處罰。二、
      各稅法所定關於逃漏稅之處罰。（第2 項）前項補繳之稅
      款，應自該項稅捐原繳納期限截止之次日起，至補繳之日
      止，就補繳之應納稅捐，依原應繳納稅款期間屆滿之日郵
      政儲金匯業局之一年期定期存款利率按日加計利息，一併
      徵收。」縱為稅捐稽徵法第41條之租稅刑罰，亦可以自動
      補報補繳予以免除，而本件查無漏稅意圖及漏稅結果，且
      買賣關係為稅捐稽徵機關先行之先例或通例，每一家合作
      店又分別經被告及其他稅捐稽徵機關行政行為之許可或核
      准，應可依稅捐稽徵法第48條之1 規定免除補稅及罰鍰。
      況被告應以輔導或訂定暫時規定限期改正之方式，令改按
      租賃方式開立發票，並採不溯既往之行政行為，亦即不應
      處以行為罰為是。又被告改依租賃關係認定之作法，有違
      誠信原則，已如前述。(3)狹義比例原則：被告並無任何公
      益目的之達成，即變更其先前認定，並處原告罰鍰，乃給
      予原告過度之負擔，造成原告權利過量之損失，有違比例
      原則。
  ５、本件訴願決定、原處分有適用營業稅法不當之違背法令：
 （1）被告稱原告無銷貨事實，卻提供統一發票供捷領公司直接
      開立予消費者，並由其申報銷售額與營業稅額云云，既認
      原告無銷貨事實，卻開立銷貨發票92,728,456元作為買受
      人之進項憑證或成本費用，並申報營業稅額92,728,456元
      ×5%＝4,636,423 元，即有違營業稅法第32條第1 項規定
      ，自應處行為罰，被告不罰，是否有不適用法規之違背法
      令？被告復稱原告無進貨事實，卻取得捷領公司開立之統
      一發票，並申報進項稅額用以扣抵銷項稅額云云，既認原
      告無進貨事實，虛報進項稅額72,441,676元×5%＝3,622,
      084 元扣抵銷項稅額，不論有無漏稅事實，亦已違反營業
      稅法第51條第5 款規定，被告不處以行為罰，有適用前開
      營業稅法不當之違背法令。且被告認原告無銷貨事實亦無
      進貨事實，原告豈不成為「虛設行號」？又原告並無逃漏
      營業稅，被告竟處以行為罰，有不適用行政程序法第6 條
      規定之違背法令。
 （2）被告又稱原告銷售勞務與捷領公司收取租金之金額，為虛
      銷虛進之差額，其虛銷溢繳之稅額即為應開立統一發票予
      捷領公司報繳之營業稅額，是本件並無溢繳稅額或逃漏稅
      額情事云云，惟無進貨事實抵扣銷項稅捐，為違法行為；
      另無銷售事實，虛開發票，當作他人進項憑證，亦屬違法
      ，2 種違法行為合併在一起，竟巧成合法行為，惟行為之
      違法與漏稅之違法係不同構成要件，被告是否有不適用營
      業稅法第51條之違背法令？被告既認原告應開立銷售勞務
      發票20,286,780元而未開立，即有漏報銷售額1,014,339
      元，逃漏營業稅1,014,339 元，惟竟未補徵原告營業稅並
      處漏稅罰，且捷領公司因原告未開立銷售貨物發票2,286,
      780 元，即可免去負擔1,014,339 元之營業稅，被告不處
      罰，有不適用營業稅法第32條第1 項及第51條第3款 規定
      及適用不當之違背法令。
 （3）又如被告所認原告無銷貨事實，卻開立發票給買受人，買
      受人即無進貨事實，而有取得非交易對象之發票、虛報進
      項稅額扣抵銷項稅額及虛增成本費用之違法，被告逕以裁
      量權免除買受人之未依法取得憑證92,728,456元×5%＝4,
      636,423 元之行為罰，有適用營業稅法第51條第5 款及行
      政程序法第6 條規定不當之違背法令；又被告逕處原告行
      為罰，不適用法律之公平原則，有適用稅捐稽徵法第44條
      及行政程序法第6 條公平待遇原則不當之違背法令。
 （4）另被告同時查核之四大服飾連鎖品牌Hang Ten、Giordano
      、Bossini、Baleno，均有下列行為之違反：
    Hang Ten品牌之合作店共有66家：(1)無銷貨事實，給予買
      受人銷貨發票共3,308,069,828 元，應處行為罰165,403,
      491 元。(2)無進貨事實，取得進貨發票共2,666,741,302
      元，扣抵進項稅額共133,337,065 元，應處行為罰133,33
      7,065 元。(3)合作店之買受人無進貨事實，取得進貨發票
      扣抵進項稅額，虛增成本共3,308,069,828 元，應處行為
      罰165,403,491 元。
    Giordano品牌之合作店共有20餘家：(1)無銷貨事實，給予
      買受人銷貨發票共1,683,051,941 元，應處行為罰84,152
      ,597元。(2)無進貨事實，取得進貨發票共1,317,033,015
      元，扣抵進項稅額共65,851,650元，應處行為罰65,851,6
      50元。(3)合作店之買受人無進貨事實，取得進貨發票扣抵
      進項稅額，虛增成本共1,683,051,941 元，應處行為罰84
      ,152,597元。
    Bossini 品牌之合作店共有30餘家：(1)無銷貨事實，給予
      買受人銷貨發票共297,500,660 元，應處行為罰14,875,0
      33元。(2)無進貨事實，取得進貨發票共232,240,002 元，
      扣抵進項稅額共11,612,000元，應處行為罰11,612,000元
      。(3)合作店之買受人無進貨事實，取得進貨發票扣抵進項
      稅額，虛增成本共297,500,660 元，應處行為罰14,875,0
      33元。
    合計上開四大服飾品牌之合作店應處行為罰809,339,425
      ，被告均恁置不罰。
 （5）依舉重明輕原則，稅捐稽徵機關違法恣意依裁量權捨棄80
      9,339,425 元之行為罰不罰，獨對本件處行為罰，違背平
      等原則，且如被告對809,339,425 元之行為罰可以不罰，
      依行政機關之依法行政，則原告受罰1,014,339 元之重大
      不一致，即為被告增加原告法律外之負擔，有違憲法第19
      條所保障之租稅法律主義及實質課稅原則。且因被告違背
      信賴保護及比例原則，違法改變系爭合約之法律關係，並
      作選擇性之行為處分，實已侵害憲法所保障人民依法納稅
      之基本人權，並得阻卻原告行為罰之受罰。
  ６、其他相類似其他案件之審理，有誤認故意設計開立發票模
      式逃漏租稅之情事，而為不利之判決：
 （1）一般服飾零售業開立統一發票金額，不到實際銷售應開立
      金額之20% ，逃漏營業稅及營利事業所得稅非常嚴重（或
      個人綜合所得稅），僅如Giordano、Hand Ten、bossini
      、Baleno等國外連鎖品牌，因使用零售業專用POS 工業電
      腦，使每一筆銷貨均依法開立統一發票，對租稅國家收入
      有重大貢獻，被告能查得全部進銷資訊可證。而蓄意不開
      立統一發票之其他服飾店，不用繳稅，而100%開立發票之
      品牌服飾專賣店，卻被誤解故意設計開立發票模式涉嫌逃
      漏租稅，實屬劣幣驅逐良幣並妨礙租稅稽徵之國際形象。
 （2）以下可證明原告並無故意設計開立發票模式逃漏租稅：
    就開立發票總額：(1)依被告主張之租賃關係，本件開立發
      票數額：捷領公司開立給買受人92,728,456元、原告開立
      給捷領公司20,286,780元、合計開立發票數額113,015,23
      6 元。(2)如依原告主張之買賣關係，本件開立發票數額：
      捷領公司開立給原告72,441,676元、原告開立給買受人92
      ,728,456元、合計開立發票數額165,170,132 元。(3)原告
      主張買賣關係開立統一發票金額，遠超過被告主張租賃關
      係開立發票額52,154,869元。
    就政府營業稅稅收：依前述２（3 ）之說明已證實政府租
      稅收入均為65,543,204元，不受任何影響，並經被告自認
      在案。
    就原告營利事業所得稅之課稅所得額計算：(1)依買賣關係
      開立統一發票方式計算課稅所得（採書面審查）為92,728
      ,456元×6%＝5,563,707 元。(2)依租賃關係開立統一發票
      方式計算課稅所得（採書面審查）為20,286,780元×6%＝
      1,217,207 元。(3)書面審查課稅所得額相差4,346,500 元
      。
 （3）原告開立買賣業統一發票之原因：原告係經稅捐稽徵機關
      以行政處分核准開立買賣業統一發票，且各地稅捐稽徵機
      關原認各合作店均依買賣業核准開立統一發票，已為租稅
      通例或先例。而選擇以買賣或租賃法律關係開立統一發票
      ，對原告而言，繳交之租稅完全相同，不可能有不法租稅
      利益或造成政府租稅損失，只是選擇買賣業方式開立統一
      發票，因可經由銷售階段嚴加勾稽，不會漏開發票及逃漏
      租稅，且可配合POS 工業電腦嚴加控管之故。
 （4）法院判決租稅行政訴訟之原告與被告孰方勝訴與敗訴，旨
      在維護憲法第19條之租稅法定主義及實質量能課稅原則，
      由於諸多類似案件之接續判決，皆以相同心證為由，為相
      同判決，形成判決上確定力，但就實質量能課稅原則而言
      ，判決心證與本件實質經濟行為有重大落差，法院應依獨
      立審判之立法意旨，基於原告就此一行業行為及稅負負擔
      情形所為說明，確信原告買賣法律關係之選擇，並無故意
      設計逃漏租稅情形。
  ７、有關「租金支出彙計表」：
 （1）本件卷附之「租金支出彙計表」，只能提供捷領公司銷售
      給原告之統一發票金額，並無法確知系爭期間原告營業稅
      申報書之銷售收入，及原告開立給買受人統一發票銷售收
      入，應與原告於系爭期間之營業人銷售額與稅額申報書相
      互核對，方能確認課稅基礎是否正確，被告使用證據有重
      大瑕疵，證據方法應踐行逐店、逐期之查核過程，才能核
      實本件課稅基礎事實。且該「租金支出彙計表」（為被告
      自行冠稱擬制，捷領公司所提資料，並無此意或此名稱）
      係由捷領公司業務部門就POS 電腦，依被告指示，重新設
      計程式、讀取業務部門控管存貨資訊。POS 電腦為商品零
      售業之專用工業電腦，因係標準化工業電腦，只能存取標
      準化之資訊，對於個別化差異部分，舉凡開立三聯式發票
      、商品促銷、存貨損失、團購折價、費用分攤、商品調貨
      、策略銷售、公益捐贈等，均無法處理，而需由人工進行
      處理。POS 電腦僅能提供部分資訊，無法提供全部資訊，
      亦未核對原告系爭期間之營業人銷售額與稅額申報書及原
      告開立給買受人之統一發票存根聯（包括三聯式統一發票
      及收銀機二聯式統一發票），且前二資料均係由原告保存
      ，故捷領公司於提供「租金支出彙計表」時，並未為核對
      ，如北門店有729,974 元差額、逢甲店有2,178,978 元差
      額可證。另被告僅提供北門店及逢甲店之卷證資料，尚欠
      缺鄭州店及博愛店，而無法核對本件課稅處分之計算基礎
      。
 （2）又該表所載有關北門店及逢甲店之營業收入資料，與原告
      於系爭期間之營業人銷售額與稅額申報書之銷貨收入總數
      不合。另除北門店差額729,374 元及逢甲店差額2,178,97
      8 元外，北門店及博愛店之三聯式統一發票存根聯分別有
      616 元及4,134,386 元之銷售額與「租金支出彙計表」不
      符，課稅基礎均陷於真偽不明。
  ８、有關捷領公司製作之合作店營收情形表：
 （1）該合作店營收情形表因係由第三人捷領公司所事後編製，
      且未經原告調查或確認，應不具證據力。且該表未經與原
      告於系爭期間之營業人銷售額與稅額申報書及收銀機二聯
      式統一發票存根聯核對，自不具證據證明力。被告亦自認
      因原告未提供帳簿憑證供核，其自無法查得差異原因等語
      ，惟原告系爭期間之課稅資料均已如期申報在案，被告何
      以無法查得差異原因，其如何作成本件罰鍰處分？被告復
      稱本件每月租金係以原告營業人銷售額與稅額申報書所申
      報二聯式發票銷售額及系爭合約約定抽成率計算而得云云
      ，惟與部分系爭期間（91年1 至6 月）之營業人銷售額與
      稅額申報書所申報之三聯式統一發票不符。
 （2）被告稱其計算基礎係依原告北門店、逢甲店、博愛店、鄭
      州店之營業人銷售額與稅額申報書二聯式收銀機統一發票
      。惟以北門店及逢甲店為例，由捷領公司提供之合作店營
      業額與各該分店之二聯式統一發票銷售額分別相差482,06
      4 元及1,500,631 元，縱不計入92年5 至6 月份之差異數
      ，亦分別相差6,622 元及14,206元，可徵本件之課稅基礎
      陷於真偽不明。
 （3）另鄭州店並無相關營業人銷售額與稅額申報書資料可供核
      對，且博愛店及鄭州店之計算基礎亦前後不一致。在91年
      1 至6 月間，係以博愛店營業人銷售額與稅額申報書之二
      聯式收銀機統一發票銷售營業額，加上三聯式統一發票銷
      售營業額，扣除鄭州店之營業額後，求得博愛店之營業額
      ，與被告所述僅依二聯式統一發票計算情形不符；且91年
      7 月至92年5 月間，捷領公司所提供之合作店營業額與各
      該分店之二聯式統一發票銷售額，亦分別相差6,622 元及
      14,206元。又被告稱91年1 至6 月間，博愛店與鄭州店營
      業額統一由博愛店開立收銀機二聯式統一發票及三聯式統
      一發票。惟：(1)鄭州店營業額：91年1 至2 月為2,360,34
      3 元、91年3 至4 月為1,848,293 元、91年5 至6 月為12
      7,843 元，究係如何計算，並無證據可證。(2)博愛店計算
      營業額並不僅以收銀機二聯式統一發票計算，且包括三聯
      式統一發票，與被告前所稱係以原告營業稅申報書申報二
      聯式發票銷售額及系爭合約約定抽成率計算而得，相互矛
      盾。(3)博愛店收銀機二聯式統一發票及三聯式統一發票之
      總額為：91年1 至2 月為11,929,020元、91年3 至4 月為
      8,974,834 元、91年5 至6 月為2,668,555 元，經扣除不
      明之鄭州店營業額後，所剩博愛店營業額為：91年1 至2
      月為9,568,077 元、91年3 至4 月為7,126,541 元、91年
      5 至6 月為2,540,712 元，與捷領公司提供之資料不符。
      其差異金額：91年1 至2 月為488,941 元、91年3 至4 月
      為140,701 元、91年5 至6 月為57,588元，合計680,227
      元，可證本件課稅基礎之原因事實真偽不明。
 （4）經核原告91年1 月至92年6 月之營業人銷售額與稅額申報
      書二聯式統一發票及三聯式統一發票銷售金額及稅額合計
      數，與捷領公司提供之合作店營業額有差異。惟系爭期間
      如何計算？各分店差異數分別為北門店723,074 元、逢甲
      店2,145,123 元、鄭州店-4,337,079元、博愛店7,695,15
      4 元，足認本件課稅基礎陷於真偽不明。
 （5）本件原調查機關即被告審查三科提出稽查報告及被告為本
      件罰鍰處分時，均未通知原告調閱原告相關卷證，而均只
      依據捷領公司提供之資料，顯然違背程序正義，更無法確
      定原告有租金收入而有納稅義務。且該稽查報告並無任何
      相關原告之資料，包括通知、調閱、調查、計算或原告有
      租金收入20,286,780元之相關卷證。
 （6）被告於本件訴訟程序中始以97年10月23日財北國稅法一字
      第0970254609號函詢捷領公司，請其提示系爭期間給付給
      原告「抽成租金」之有關資料，並說明抽成租金金額是否
      正確、計算抽成租金之營業收入如何而來等事項，足證被
      告於作成罰鍰處分時，並未調查原告是否有租金收入及租
      金收入20,286,780元如何計算，有違行政程序法第43條：
      「行政機關為處分或其他行政行為，應斟酌全部陳述與調
      查事實及證據之結果，依論理及經驗法則判斷事實之真偽
      ，並將其決定及理由告知當事人。」規定及核實課稅之基
      本原則。且該函內容亦足認被告並無調查原告課稅基礎之
      相關卷證，更遑論有調查原告營業稅申報告及原告開給買
      受人之收銀機二聯式統一發票之事實，足證被告率斷課稅
      基礎「原告有租金收入20,286,780元」所據之「合作店營
      收情形表」無證據力及證據證明力，課稅基礎陷於真偽不
      明。
（二）被告主張之理由：
  １、按「營利事業依法規定應給與他人憑證而未給與，應自他
      人取得憑證而未取得，或應保存憑證而未保存者，應就其
      未給與憑證、未取得憑證或未保存憑證，經查明認定之總
      額，處百分之五罰鍰。」、「提供勞務予他人，或提供貨
      物與他人使用、收益，以取得代價者，為銷售勞務。」、
      「營業人銷售貨物或勞務，應依本法營業人開立銷售憑證
      時限表規定之時限，開立統一發票交付買受人。」分別為
      行為時稅捐稽徵法第44條、營業稅法第3 條第2 項及第32
      條第1 項所明定。次按「解釋意思表示，應探求當事人之
      真意，不得拘泥於所用之辭句。」、「稱買賣者，謂當事
      人約定一方移轉財產權於他方，他方支付價金之契約。」
      「稱租賃者，謂當事人約定，一方以物租與他方使用收益
      ，他方支付租金之契約。」為民法第98條、第345 條第1
      項及第421 條第1 項所規定。又「對外營業事項之發生，
      營利事業應於發生時自他人取得原始憑證，如進貨發票，
      或給與他人原始憑證，如銷貨發票。」為稅捐稽徵機關管
      理營利事業會計帳簿憑證辦法第21條第1 項所規定。再按
      「解釋契約，固須探求當事人立約時之真意，不能拘泥於
      契約之文字，但契約文字業已表示當事人真意，無須別事
      探求者，即不得反捨契約文字而更為曲解。」最高法院17
      年上字第1118號（被告誤植為17年上字第118 號）著有判
      例。
  ２、原告與捷領公司簽訂系爭合約，係由原告提供店面予該公
      司販售bossini 品牌服飾，例如臺南北門店之合約書第2
      至6 條載有：「…二、前條營業店之裝潢、人事、貨物保
      險、傳真機、音響、收銀機、電腦POS 機、發票機及列印
      機等由甲方（即捷領公司）設計、指派、投保，並負擔費
      用及電話費，另信用卡簽帳手續費用由甲乙雙方各半。三
      、營業店之租金、押金、屬乙方（即原告）抽成部分的營
      業稅、水費、電費、冷氣設備（含維修）、管理費、建築
      物保險及保全費用由乙方負擔及投保。四、甲方於營業店
      販售貨品所得貨款，由甲方收款後，以乙方之名義開立發
      票交付消費者收執。五、乙方對於甲方於營業店內販售貨
      品所得貨款，每月營業額未達壹佰萬元之抽成為二○% ，
      超過壹佰萬元則抽改為一八% 。六、乙方依條約約定得請
      求之抽成額，以三十天為一結算日，每月十日前經甲、乙
      雙方對帳結算無誤後，由甲方開立抽成額以外之發票給乙
      方，甲方並簽發現金支票交付乙方。…」等約定。
  ３、由上開合約書內容可知，原告與捷領公司合作經營銷售之
      模式，無非係由原告提供店面，連同店內裝潢、水電及保
      全設備等供該公司使用，而該公司則負擔店面之裝潢設計
      、人事指派、貨物保險之投保、傳真機、音響、收銀機、
      電腦POS 機、發票機、列印機及費用、電話費等有關貨品
      、人員及店內之經營管理，並對店內所提供商品保留所有
      權。捷領公司販售貨品所得貨款，乃由該公司收款後，開
      立原告統一發票交付消費者收執。至於利潤分配，則由捷
      領公司每月按約定之比例（營業額之23.5% 、22% 、20%
      及18% ）計算抽成給付原告，作為原告應取得之報酬。又
      合約書中並無雙方進、銷貨之相關規定，亦即捷領公司在
      原告提供之店面經營服飾店所販賣之商品，係由該公司自
      進自銷，而非由該公司將其品牌之bossini 服飾等商品銷
      售給原告後，再由原告銷售給消費者，故原告於系爭合約
      中，並無銷售bossini 商品之權責，僅係提供店面及統一
      發票供捷領公司使用，再由捷領公司每月按其實際銷售營
      業額之比例計算酬勞支付予原告，作為使用店面等之對價
      ，核與民法租賃之態樣相符，是系爭合約之性質，應屬店
      面之租賃契約，而非關於bossini 品牌服飾等商品之買賣
      契約，亦非屬經營服飾店之合夥契約，且本件係屬單純之
      設櫃租賃合約，依前揭判例意旨，如合約文字業已表示當
      事人真意，自無別事探求之必要。至原告所證4 所列合作
      店，其合作對象非捷領公司者佔大部分，即便合作對象為
      捷領公司也多為非被告轄區，被告無法調閱各該合作店合
      約、改認理由及法律依據。縱經調閱，亦不足推翻本件原
      告與捷領公司合作經營銷售之模式，應屬店面租賃契約之
      事實。
  ４、原告於系爭合約中既無銷售bossini 品牌商品予買受人之
      行為，依法自不能開立統一發票予買受人，且其有取自捷
      領公司給付之租金收入，自應於收取捷領公司款項時，開
      立品名「租金收入」之統一發票交付該公司作為進項憑證
      ，方屬適法。惟原告與捷領公司間之憑證實際交付情形，
      係捷領公司於銷售貨物時開立原告提供之統一發票，並由
      原告申報銷售額與稅額，原告再於結帳日，由捷領公司匯
      撥應得之租金，同時取得捷領公司開立總銷售額扣除租金
      後金額之銷貨統一發票，作為原告之進項憑證，顯與營業
      稅法第32條第1 項及稅捐稽徵機關管理營利事業會計帳簿
      憑證辦法第21條第1 項規定不符。蓋原告無銷貨事實，卻
      提供統一發票供捷領公司直接開立予消費者，並申報銷售
      額與營業稅額；另無進貨事實，卻取得捷領公司開立之統
      一發票，並申報進項稅額用以扣抵銷項稅額，其銷售勞務
      予捷領公司收取租金之金額為前述虛銷虛進之差額，其虛
      銷溢繳之稅額即為應開立統一發票予捷領公司報繳之租金
      營業稅額，是本件並無溢繳稅額或逃漏稅額情事，無應退
      還原告營業稅之問題。故被告以原告於91年1 月至92年5
      月間出租店面予捷領公司，收取租金收入合計20,286,780
      元，未依法開立統一發票予捷領公司，卻開立統一發票予
      捷領公司之消費者，有專案申請調檔統一發票查核清單及
      系爭合約可稽，違反前揭稅法規定，依稅捐稽徵法第44條
      規定，按查明認定之總額處5%罰鍰1,014,339 元，並無違
      誤，且與本件相以之案例已獲最高行政法院判決支持，如
      96年度判字第851 號、97年度判字第318 號等判決等，均
      可參照。
  ５、本件每月租金係以原告營業人銷售額與稅額申報書所申報
      二聯式發票銷售額，及系爭合約約定抽成率計算而得，以
      原告北門分公司（北門店）91年1 至4 月份相關資料為例
      ：
 （1）租金抽成率約定（合約書第5 條）：每月營業額未達1,00
      0,000 元（含稅，下同）之抽成為20% ，超過1,000,000
      元則抽成改為18% 。
 （2）1 月份申報二聯式發票銷售額1,078,249 元，依約計算租
      金為214,085 元〔（1,078,249 元－1,000,000 元）×18
      % ＋1,000,000 元×20% 〕；2 月份申報二聯式發票銷售
      額1,363,266 元，依約計算租金為265,388 元〔（1,363,
      266 元－1,000,000 元）×18% ＋1,000,000 元×20% 〕
      ；3 月份申報二聯式發票銷售額943,010 元，依約計算租
      金為188,602 元（943,010 元×20% ）；4 月份申報二聯
      式發票銷售額799,028 元，依約計算租金為159,806 元（
      799,028 元×20% ）。
 （3）1 、2 月份申報二聯式發票銷售額－租金＝捷領公司開立
      發票數額，即（1,078,249 元＋1,363,266 元）－（214,
      085 元＋265,388 元）＝1,962,042 元；3 、4 月份申報
      二聯式發票銷售額－租金＝捷領公司開立發票數額，即（
      943,010 元＋799,028 元）－（188,602 元＋159,806 元
      ）＝1,393,630 元。
 （4）捷領公司1 、2 月份共開立4 張買受人為原告北門店之銷
      貨統一發票，金額分別為432,082 元、432,082 元、800,
      000 元及297,878 元，合計1,962,042 元；3 、4 月份共
      開立4 張買受人為原告北門店之銷貨統一發票，金額分別
      為600,000 元、154,408 元、500,000 元及139,222 元，
      合計1,393,630 元，此2 合計數額與上開（3 ）依數學式
      計算之捷領公司開立發票數額完全相同。
 （5）原告北門店1 、2 月份申報二聯式發票銷售額2,441,515
      元，3 、4 月份申報二聯式發票銷售額1,742,038 元，合
      計4,183,553 元，與本件表列91年1 月至4 月份營業收入
      分別為1,078,249 元、1,363,266 元、943,010 元及799,
      028 元之合計數4,183,553 元相同，餘均按各合作店合約
      書之約定抽成比率，依上述方式計算而得。原告訴稱被告
      違法推估租金收入，應根據原告所申報之營業人銷售額與
      稅額申報書資料，逐店、逐期依系爭合約所定銷售額及抽
      成率，計算租金收入乙節，顯係誤解。況「行政機關基於
      調查事實及證據之必要，得要求當事人或第三人提供必要
      之文書、資料或物品。」為行政程序法第40條所明定，捷
      領公司為契約之相對人，被告基於調查事實及證據之必要
      ，自得要求該公司提供相關之文書、資料，本件卷附「核
      定租金支出彙計表」係被告查獲捷領公司未依規定開立統
      一發票涉嫌逃漏稅案，由捷領公司製作「合作店營收情形
      表」提供予被告查核之資料，故表列數據並非被告推估。
 （6）原告依系爭合約第5 條約定計算金額19,730,246元，係直
      接依系爭期間各期營業人銷售額與稅額申報書之銷項金額
      乘以20% 而得；另原告依系爭期間之營業人銷售額與稅額
      申報書之銷項金額與進項金額之差額，計算原告漏開租金
      金額為18,589,605元，惟其進項憑證除取自捷領公司外，
      尚有加油費及交際應酬費等憑證，致前述兩種計算方式與
      被告核定之金額有所差異。
 （7）且依系爭合約第6 條約定內容，可知捷領公司製作之「合
      作店營收情形表」均經原告確認後，該公司才開立每月營
      業收入減除抽成額後金額之發票給原告，是被告依該表計
      算之「抽成租金」作為本件核定稅額之基礎，並無不合。
      至部分月份之營業收入金額，與營業人銷售額與稅額申報
      書不符之原因，由於原告未提供帳簿憑證供核，被告自無
      法查得差異原因，應由原告善盡協力義務舉證相關帳冊，
      如開立發票明細及每月與捷領公司之對帳明細，並說明差
      異原因為是。又果如原告主張營業人銷售額與稅額申報書
      之銷售額才是正確合作店營收情形表內之營業收入，則重
      新依合作店之抽成率計算之抽成租金為20,512,587元，大
      於原處分所載20,286,780元，按此，罰鍰金額將增加為1,
      025,629 元（20,512,587元×5%），與原處分之差額又涉
      及漏開發票應補稅及處罰情事，惟基於行政救濟不利益禁
      止變更原則，本件仍應維持原處分。另本件案關期間為91
      年1 月至92年5 月，原告計算北門店、逢甲店之租金支出
      彙計表與營業人銷售額與稅額申報書之差額時，採計至92
      年6 月並不正確。
 （8）另就被告依原告主張按營業人銷售額與稅額申報書金額計
      算之抽成租金，與合作店營收情形表計算之抽成租金核對
      ，差異情形如下：(1)鄭州店之營業稅未單獨申報，經被告
      調閱營業稅申報資料，其係與博愛店合併申報營業稅（即
      營業稅申報資料無從區分鄭州店與博愛店之個別銷售額）
      ，因該2 分店之合約所載抽成租金計算方式不同，故鄭州
      店營業收入以捷領公司提供之資料帶入計算，合併申報營
      業稅銷售額，扣除捷領公司提供之鄭州店營業收入，即為
      博愛店營業收入。原告若認為鄭州店營業收入，非捷領公
      司提供之金額，應善盡協力義務，提示該分店營業收入明
      細。(2)至該合作店營收情形表之營業收入，其計算基礎為
      營業稅申報書二聯式發票銷售額，或二及三聯式發票銷售
      額，只有原告與捷領公司知悉，被告基於契約自由原則，
      尊重原告與捷領公司「約定」及「經雙方確認」之抽成租
      金核算系爭罰鍰，並無不合。(3)另倘依原告主張計算之「
      抽成租金」，將對原告更為不利，故不影響原處分之合法
      性。原告一再辯稱抽成租金金額計算有誤，又不盡協力義
      務提示帳簿憑證，顯係臨訟爭辯之推託之詞，不足採信。
 （9）又本件系爭期間91年1 月至92年5 月，與捷領公司之系爭
      期間90年1 月至92年5 月不同，乃因本件原處分日期為95
      年12月14日，處分時90年度已逾核課期間。
  ６、又行政程序法第8 條規定：「行政行為，應以誠實信用之
      方法為之，並應保護人民正當合理之信賴。」此即誠實信
      用及信賴保護原則。一般而言，行政法上信賴保護原則之
      適用，須具備下列所述要件：(1)須有信賴基礎：即須有一
      個足以引起當事人信賴之行政處分；(2)信賴表現：即當事
      人因信賴該國家行為而展開具體的信賴行為，且信賴行為
      與信賴基礎間須有因果關係，即如嗣後該國家行為有變更
      或修正，將使當事人遭受不能預見之損失；(3)信賴值得保
      護：即當事人之信賴，必須值得保護。如當事人有以詐欺
      、脅迫或賄賂方法，獲得國家行為；對重要事項提供不正
      確資料或為不完全陳述，致使行政機關依該資料或陳述而
      為行為；明知行政機關之行為違法或因重大過失而不知等
      情形者，則其信賴不值得保護。再按行政程序法第92條第
      1 項規定：「本法所稱行政處分，係指行政機關就公法上
      具體事件所為之決定或其他公權力措施而對外直接發生法
      律效果之單方行政行為。」故營業人每2 個月自動報繳營
      業稅，而稽徵機關予以受理之行為，並非「行政處分」，
      自無行政程序法第8 條信賴保護基礎可言。
  ７、又原告與捷領公司係出租人與承租人之關係，捷領公司依
      每月營業額成數所為之給付乃屬購買勞務，應由原告開立
      銷售憑證予捷領公司，惟原告卻在明知其無銷售商品予買
      受人之事實，開立發票予捷領公司所指定之非實際交易對
      象，亦無向捷領公司進貨下，仍以買賣方式開立發票，且
      未按租賃方式製作帳務，違反首揭稅法規定，違章事實明
      確。原告對上情應明知；縱未明知，亦有應注意、能注意
      而未注意之過失，是被告處以罰鍰，並無不合。
    理  由
一、本件原告起訴主張：原告與捷領公司訂有連鎖合作店合約，
    無論該合約定性為買賣關係或租賃關係，原告及捷領公司所
    負擔之營業稅均相同，原告既無不法租稅利益，政府亦無租
    稅損失。本件原處分有下列之違法：(一)本件被告僅依據捷領
    公司提供之租金支出彙計表等資料查認，未與原告於系爭期
    間之營業人銷售額與稅額申報書相互核對，且未通知原告調
    閱相關卷證，致被告查認之總額20,286,780元與依系爭合約
    第5 條約定計算之租金收入金額19,730,246元、系爭期間之
    原告營業人銷售額與稅額申報書申報所載之銷項銷售額與進
    項銷售額內容不符，是課稅基礎真偽不明，被告率斷課稅基
    礎原告有租金收入20,286,780元，有違行政程序法第43條規
    定及核實課稅之基本原則。(二)又依營業稅法第15條所規定之
    計算方式，只要最後銷售給買受人之營業人，不漏開或短開
    營業額，中間營業人均依法開立統一發票，並申報統一發票
    、繳交營業稅，政府營業稅收入不會有任何短少損失，其中
    任何營業人不會有不法利益（財政部95年5 月23日台財稅字
    第00000000000 號函參照），本件原告依買賣法律行為關係
    開立銷售貨物發票，並無逃漏營業稅之意圖或結果，被告認
    原告有租金收入之結果，並處以行為罰，實有不適用營業稅
    法第15、51條、行政罰法第7 、11條及財政部95年5 月23日
    台財稅第00000000000 號函之違法。(三)再者，原告與捷領公
    司之系爭合約，係依稅捐稽徵機關之行政行為（行政規則、
    行政處分，例如核准原告營業登記、領用統一發票購買證、
    購買發一發票、開立統一發票、申報營業稅申報書及營業人
    使用統一發票明細表、申報營利事業所得稅、繳納營業稅及
    營利事業所得稅等）而為，原處分予以裁罰，違反行政程序
    法第8 條及司法院釋字第525 解釋示之誠信行政及信賴保護
    原則。(四)原告在系爭期間，係依被告行政行為而購買統一發
    票及繳稅等，無漏稅之意圖。被告僅依系爭合約之形式證據
    方法，認原告與捷領公司間非買賣關係，忽略原告前開實際
    買賣經營之客觀事實證據，有違實質課稅原則。而被告同時
    查核之有本件類似行為四大服飾連鎖品牌Hang Ten、Giorda
    no、Bossini 、Baleno，渠等合計應處行為罰809,339,425
    元，被告放任不罰，獨對本件處行為罰，違背行政程序法第
    6 條之平等原則，增加原告法律外之負擔，有違憲法第19條
    所保障之租稅法律主義及實質課稅原則。(五)另因被告違背信
    賴保護及比例原則，違法改變系爭合約之法律關係，並作選
    擇性之行為處分，實已侵害憲法所保障人民依法納稅之基本
    人權，自得阻卻原告行為罰之受罰。再者，縱屬稅捐稽徵法
    第41條之租稅刑罰，尚可自動補報補繳予以免除，而本件查
    無漏稅意圖及漏稅結果，應可依稅捐稽徵法第48條之1 規定
    免除補稅及罰鍰。被告應以輔導或訂定暫時規定限期改正之
    方式，令改按租賃方式開立發票，並採不溯既往之方式為之
    ，是原處分之罰鍰處分違背行政程序法第7 條之比例原則，
    為此，提起本件行政訴訟，求為判決如訴之聲明所示云云。
二、被告則以：系爭合約第2 至6 條係約定由原告提供店面連同
    店內裝潢、水電等設備供捷領公司販售服飾商品，而由捷領
    公司負擔店面之人事、貨品販售等經營管理，並每月按其實
    際銷售營業額之比例計算抽成支付予原告，依上開約定合作
    模式可知，系爭合約應屬店面之租賃契約性質，則原告於91
    年1 月至92年5 月間出租店面予捷領公司，並自捷領公司收
    取按營業額比例計算之租金合計20,286,780元，未依法開立
    統一發票予捷領公司，卻提供其統一發票供捷領公司於銷售
    貨物時開立予買受人，並由原告申報銷售額與稅額，再於結
    帳日，自捷領公司取得「抽成租金」及該公司所開立總銷售
    額扣除租金後金額之銷貨統一發票，顯然違反營業稅法第32
    條第1 項及稅捐稽徵機關管理營利事業會計帳簿憑證辦法第
    21條第1 項規定，被告依稅捐稽徵法第44條規定處以原告罰
    鍰，並無違誤。又原處分計算原告漏開發票之每月租金金額
    ，係依原告營業人銷售額與稅額申報書所申報二聯式發票銷
    售額、捷領公司製作之合作店營收情形表及系爭合約約定抽
    成率計算而得，而該合作店營收情形表所載數據，係依系爭
    合約第6 條經原告確認後，捷領公司才開立每月營業收入減
    除抽成額後金額之發票給原告，是被告依該表計算之「抽成
    租金」作為本件核定稅額之基礎，並無不合。至該表所載部
    分月份之營業收入金額與原告營業人銷售額與稅額申報書不
    符，係因原告未提供帳簿憑證供核，被告自無法查得差異原
    因，況如按原告主張之營業人銷售額與稅額申報書銷售額計
    算抽成租金為20,512,587元，反較原處分之20,286,780元為
    多，更不利於原告。另鄭州店係與博愛店合併申報營業稅，
    因該2 分店之抽成租金計算方式不同，故鄭州店營業收入以
    捷領公司提供之資料帶入計算，合併申報營業稅銷售額，再
    扣除鄭州店之營業收入，即為博愛店營業收入，原告若認為
    鄭州店之營業收入，非捷領公司提供之金額，自應提示該分
    店營業收入明細。又本件系爭期間91年1 月至92年5 月，與
    捷領公司之系爭期間90年1 月至92年5 月不同，乃因本件原
    處分日期為95年12月14日，90年度部分已逾核課期間。又營
    業人每2 個月自動報繳營業稅，而稽徵機關予以受理之行為
    ，並非「行政處分」，自無行政程序法第8 條信賴保護基礎
    可言，是原告以其營業稅申報已經被告核准應受信賴保護云
    云，顯有誤解等語，資為抗辯。
三、經查，本件(一)原告於87年間與東詩堡國際股份有限公司（下
    稱東詩堡公司）簽訂連鎖合作店合約書（博愛店），嗣東興
    振業股份有限公司（下稱東興公司）自88年3 月29日起概括
    承受上開合約中東詩堡公司之權利及義務關係。其後原告於
    88至89年間先後再與東興公司簽訂鄭州店、北門店、逢甲店
    連鎖合作店合約。89年9 月1 日起東興公司基於上開4 份連
    鎖合作店合約書所生權利及義務關係由捷領公司概括承受，
    其中博愛店原合約期間，經原告與捷領公司協議自92年3 月
    31日終止合約，另訂臨時合約書約定合約期間自92年4 月1
    日起至92年5 月31日止；鄭州店原合約期間經原告與捷領公
    司協議延長至91年5 月7 日；北門店原合約期間經原告與捷
    領公司協議自92年3 月31日終止合約；逢甲店合約期間則自
    88年12月1 日起至93年12月31日止。(二)嗣被告查得原告於91
    年1 月1 日至92年5 月30日期間，有依系爭合約提供博愛店
    等4 家店面予捷領公司銷售bossini 品牌服飾，並收取捷領
    公司按每月實際銷售營業額比例計算之抽成款情事，核認該
    款屬銷售勞務之租金收入，惟原告未依法開立統一發票與實
    際買受人捷領公司，卻將統一發票開立與捷領公司之交易相
    對人，乃通報所屬中正稽徵所依行為時稅捐稽徵法第44條規
    定，就原告未依法給與他人憑證經查明認定之總額20,286,7
    80元處5%罰鍰1,014,339 元等情，為兩造所不爭執，且有被
    告所屬中正稽徵所95年12月15日處分書（Ｚ0000000000000號
    ）、違章案件罰鍰繳款書、違章案件查簽表、原告93年7 月
    30日說明書、被告稽查報告、捷領公司專案申請調檔統一發
    票查核清單、統一發票、捷領公司合作店營收情形表、原告
    與東詩堡公司87年3 月16日連鎖合作店合約書（博愛店）、
    東興公司88年概括承受協議書、捷領公司89年8 月16日概括
    承受協議書、原告與捷領公司92年3 月17日合約終止同意書
    （博愛店、北門店）、92年3 月17日臨時合約書、92年9 月
    30日合約書、原告與東興公司89年4 月17日連鎖合作店合約
    書（鄭州店、北門店）、原告與捷領公司91年1 月14日協議
    書、88年11月23日、92年5 月26日連鎖合作店合約書（逢甲
    店）、92年5 月合約終止同意書（逢甲店）附原處分2 卷第
    242 、243 、317-388 頁、92年6 月1 日臨時合約書附原處
    分卷3 第439 頁參照、原處分附本院卷第78-81 頁可稽，洵
    堪認定。
四、按「營利事業依法規定應給與他人憑證而未給與，應自他人
    取得憑證而未取得，或應保存憑證而未保存者，應就其未給
    與憑證、未取得憑證或未保存憑證，經查明認定之總額，處
    5 ﹪罰鍰。」、「提供勞務予他人，或提供貨物與他人使用
    、收益，以取得代價者，為銷售勞務。…」、「營業人銷售
    貨物或勞務，應依本法營業人開立銷售憑證時限表規定之時
    限，開立統一發票交付買受人。…」分別為稅捐稽徵法第44
    條、加值型及非加值型營業稅法第3 條第2 項及第32條第1
    項所明定。次按「對外營業事項之發生，營利事業應於發生
    時自他人取得原始憑證，如進貨發票，或給與他人原始憑證
    ，如銷貨發票。…」為稅捐稽徵機關管理營利事業會計帳簿
    憑證辦法第21條第1 項所規定。經查：
（一）本件依原告與捷領公司簽訂之連鎖店合約書第1 、2 、4
      、5 、6 條規定「一、乙方（即原告）…提供門牌號碼…
      供甲方（即捷領公司）販售bossini 品牌服飾…二、前條
      營業店之裝潢、人事、貨物保險、傳真機、音響、收銀機
      、電腦POS 機、發票機及列印機等由甲方（即捷領公司）
      設計、指派、投保，並負擔費用及電話費…四、甲方於營
      業店販售貨品所得貨款，由甲方收款…。五、乙方對於甲
      方於營業店內販售貨品所得貨款，每月營業額未達…（金
      額）之抽成為…（抽成比例），超過…（金額）則抽成改
      為…（抽成比例）。六、乙方依條約約定得請求之抽成額
      ，以30天為一結算日，每月10日前經甲、乙雙方對帳結算
      無誤後，由甲方開立抽成額以外之發票給乙方，甲方並簽
      發現金支票交付乙方。…」（合約書附原處分2 卷第360
      、370 、375 、380 頁參照）各語可知，原告與捷領公司
      合作之模式，無非係由原告提供店面，連同店內裝潢、水
      電及保全設備等供捷領公司使用，而店內經營管理（含貨
      品及人員等）則由捷領公司為之（該公司自行派員銷售貨
      品並收取貨款，系爭合約第1 條、第4 條約定參照），原
      告並無置喙餘地，僅得就博愛、鄭州、北門、逢甲各店販
      售貨品所得貨款依營業額多寡抽取一定比例之款項，以為
      其提供各店營業場所供捷領公司使用之對價（系爭合約第
      1 條、第5 條約定參照），前揭契約關係核屬民法第421
      條揭示之租賃契約，原告無買入及銷售bossini 品牌服飾
      予消費者之主觀意思與客觀事實甚明，是被告認定原告向
      捷領公司收取上開對價屬租金之性質，尚無違誤。原告稱
      被告僅依系爭合約之形式證據方法，認原告與捷領公司間
      非買賣關係，忽略原告前開實際買賣經營之客觀事實證據
      ，有違實質課稅原則云云，並無可採。從而，本件原告於
      91年1 月至92年5 月期間，既有提供各營業店處所（勞務
      ）予捷領公司使用收益，並依合約規定按月自捷領公司取
      得按博愛、鄭州、北門、逢甲店各店販售貨品所得貨款一
      定比例之抽成款（即租賃對價），依首揭規定原應開立統
      一發票交付買受人（即捷領公司），其未依法為之，核與
      稅捐稽徵法第44條規定「營利事業依法規定應給與他人憑
      證而未給與」要件該當，被告辯稱原告有違反稅捐稽徵法
      第44條規定情事，洵屬有據。
（二）次查，本件原處分計算原告於91年1 月至92年5 月期間應
      給與捷領公司憑證而未給與之數額，係依捷領公司製作之
      合作店營收情形表、原告營業人銷售額與稅額申報書所申
      報二聯式發票銷售額及系爭合約約定抽成率計算而得，業
      據被告陳稱甚詳。而依原告北門店91年1 至4 月份為例，
      原告北門店91年1 至4 月份租金收入依捷領公司所提之合
      作店營收情形表分別為：214,085 元、265,388 元、188,
      602 元、159,806 元，而上開數額核與系爭合約約定之抽
      成款給付方式及原告北門店91年2 、4 月份營業人銷售額
      與稅額申報書所申報二聯式發票銷售額內容相符，被告所
      辯各語，足堪信為真實。說明如下：
  １、原告北門店之租金抽成率約定為：每月營業額未達1,000,
      000 元（含稅，下同）之抽成為20% ，超過1,000,000 元
      則抽成改為18% （合約書第5 條附原處分2 卷第375 頁參
      照）。
  ２、原告北門店1 月份之營業收入為1,078,249 元，依約計
      算租金為214,085 元〔（1,078,249 元－1,000,000 元）
      ×18% ＋1,000,000 元×20% 〕；2 月份之營業收入為
      1,363,266 元，依約計算租金為265,388 元〔（1,363,26
      6 元－1,000,000 元）×18 %＋1,000,000 元×20% 〕；
      3 月份之營業收入為943,010 元，依約計算租金為188,
      602 元（943,010 元×20 %）；4 月份之營業收入為79
      9,028 元，依約計算租金為159,806 元（799,028 元×20
      % ）（捷領公司所提之合作店營收情形表附原處分2 卷第
      355 頁參照）。
  ３、上開營業收入金額與原告2 、4 月份營業人銷售額與稅額
      申報書所申報二聯式發票銷售額之金額相同：原告北門
      店91年2 、4 月份營業人銷售額與稅額申報書所申報當年
      度1 及2 月、3 及4 月之二聯式發票含稅銷售額分別為2,
      441,515 元（銷售額2,325,252 元+ 稅額116,263 元=2,4
      41,515元）、1,742,038 元（銷售額1,659,084 元+ 稅額
      82,954元=1,742,038元），與捷領公司所提合作店營收情
      形表中原告北門店91年1 、2 月之含稅營業收入總額2,44
      1,515 元（1,078,249 元+1,363,266元=2,441,515元）、
      91年3 、4 月之含稅營業收入總額1,742,038 元（943,01
      0 元+799,028元=1,742,038元）相符（原告2 、4 月份營
      業人銷售額與稅額申報書附原處分1 卷第132 頁、133 頁
      參照）。
  ４、又捷領公司開立予原告北門店之銷貨統一發票：(1)91年1
      、2 月份共4 紙，金額分別為432,082 元、432,082 元、
      800,000 元及297,878 元，合計1,962,042 元；(4)91年3
      、4 月份共4 紙，金額分別為600,000 元、154,408 元、
      500,000 元及139,222 元，合計1,393,630 元（捷領公司
      專案申請調檔統一發票查核清單附原處分2 卷第344-346
      頁參照），而原告北門分公司91年1-4 月申報二聯式發票
      銷售額－租金＝捷領公司開立發票數額；1 、2 月份：
      （1,078,249 元＋1,363,266 元）－（214,085 元＋265,
      388 元）＝1,962,042 元；3 、4 月份：（943,010 元
      ＋799,028 元）－（188,602 元＋159,806 元）＝1,393,
      630 元；上開數額核與原告及捷領公司依系爭合約第4 、
      5 、6 條（即計算販賣貨品所得貨款、捷領公司開立原告
      統一發票予消費者、抽成款〈租金〉之計算、捷領公司開
      立抽成額以外之統一發票予原告等）約定相符。
  ５、又依系爭合約第6 條約定可知：捷領公司開立每月營業收
      入減除抽成額後金額之發票給原告，係經原告與捷領公司
      對帳結算無誤後始為之，是被告依捷領公司所提合作店營
      收情形表記載租金支付內容、捷領公司專案申請調檔統一
      發票查核清單所載開立與原告各營業店之統一發票、營業
      店各期之營業人銷售額與稅額申報書所申報二聯式發票銷
      售額等資料，依前揭合於原告與捷領公司間合約約定之計
      算方式，實際查定原告應給與他人憑證而未給與之總額為
      20,286,780元（91年度為14,865,827元、92年度為5,420,
      953 元，以上均不含稅），並非推估原告租金收入數，於
      法無違。又被告所屬中正稽徵所就此曾於93年5 月28日以
      財北國稅中正營業字第0930018310號函通知原告提出90年
      度至92年度使用帳簿及相關憑證、原告與捷領公司訂定之
      合作契約書等件證以供查核，原告則於93年7 月30日雖具
      文說明，惟未檢附相關帳證等情，亦有被告上開函文暨收
      件回執、原告說明書附原處分2 卷第321-324 頁足憑，是
      原告主張原處分違法推估租金收入、被告查核僅依據捷領
      公司提供之合作店營收情形表等資料為之，未與原告於系
      爭期間之營業人銷售額與稅額申報書相互核對，且未通知
      原告調閱相關卷證，違反行政程序法第43條規定云云，並
      無可採。
（三）至於原告另主張本件查認之總額20,286,780元與依系爭合
      約第5 條約定計算之租金收入金額19,730,246元、系爭期
      間之營業人銷售額與稅額申報書申報所載之銷項銷售額與
      進項銷售額內容不符，被告就原告與捷領公司認定之違章
      期間不符，課稅基礎真偽不明，被告率斷課稅基礎之租金
      收入為20,286,780元，有違核實課稅之基本原則云云，惟
      查：
  １、原告稱本件依系爭合約第5 條約定之抽成比例計算，租金
      收入金額應如本院卷附第60頁之「系爭合約第5 條所計算
      之租金收入」明細表所示云云，然原告上開明細表「系爭
      合約第5 條表所計算之租金收入」一欄之金額，係依系爭
      期間各期營業人銷售額與稅額申報書之銷項金額乘以20%
      而得，以91年1 、2 月份為例：「系爭合約第5 條所計算
      之租金收入」4,016,302 元為「營業稅401 表銷項銷售額
      」20,081,511元乘以20% 而得（計算式：20,081,511×20
      /100＝4,016,302 ），其既非依合約系爭合約第5 條約定
      之階段式抽成計算，復非檢據按實際租金收入而為記載，
      其就此之主張自不足採。
  ２、另原告依系爭期間之營業人銷售額與稅額申報書之銷項金
      額與進項金額之差額，稱原告漏開租金金額應如本院卷第
      61頁之「依營業稅401 表所計算之租金收入」所示之18,5
      89,605元云云，惟原告之進項憑證非僅取自捷領公司一人
      ，尚有向其他營利事業取得之進項憑證（原告進銷項交易
      對象彙加明細表附本院2 卷第195-197 頁參照），是原告
      執被告查認金額與原告自行製作之「依營業稅401 表所計
      算之租金收入」不符，予以爭執，核無可採。又本件違章
      期間為91年1 月至92年5 月間，而原告計算北門店、逢甲
      店之租金支出彙計表與營業人銷售額與稅額申報書之差額
      時，採計至92年6 月，與原處分採計之期間原有不同，仍
      任意爭執，亦不足取。
  ３、又原處分查定原告之違章期間為91年1 月至92年5 月與捷
      領公司經查定者不同，係因本件對原告所為裁處罰分作成
      之時（95年12月15日，本院1 卷第82頁參照），原告90年
      度違章事實已逾裁處期間，故有不同。另違章期間，部分
      月份之營業收入金額與營業人銷售額與稅額申報書稍有不
      符之原因，因原告未依調查通知函提供相關帳簿憑證供核
      ，被告無從查知，而營業人未依給與他人憑證違章事實之
      認定，係依營業人對外發生之營業事項予以認定，並無不
      可分割情形，是被告依其現調查所得且可確定之收取抽成
      款（租金）資料，認定原告應給與捷領公司憑證而未給與
      之總額為20,286,780元，既未將原告營業人銷售額與稅額
      申報書列報銷售額大於捷領公司提供之合作店營收情形表
      所載租金收入部分，併予裁罰，於法即無不合。至於原告
      所稱本件原告之營業人銷售額與稅額申報書申報之銷售額
      總額（含二聯式、三聯式統一發票）始為其與捷領公司間
      之正確營業收入云云，縱屬實情，惟就原告主張之銷售總
      額按各店之抽成比例計算所得之抽成款（即租金）應為20
      ,512,587元一節，業據被告陳述綦詳（被告97年10月13日
      補充答辯狀附表附本院卷第280 、281 頁參照），則被告
      如據此查認則總數反較原處分認定之總數20,286,780元為
      高，罰鍰金額則為1,025,629 元（計算式：20,512,587元
      ×5%＝1,025,629 元），較諸原處分裁罰金額增加11,290
      元，另前揭金額與原處分認定之應給與憑證而未給與總數
      之差額，尚涉漏開發票應補稅及處罰情事，顯不足執為對
      原告有利之判決。原告就此主張各語，經核均無可採。
  ４、另原告鄭州店之營業稅未單獨申報，業據被告提出其營業
      稅申報資料，說明：該店係與博愛店合併申報營業稅，自
      營業稅申報資料無從區分鄭州店與博愛店之個別銷售額（
      原告營業人銷售額與稅額申報書附本院1 卷第283-291 頁
      參照），因該2 分店之合約所載抽成租金計算方式不同，
      故鄭州店營業收入以捷領公司提供之資料帶入計算，合併
      申報營業稅銷售額，扣除捷領公司提供之鄭州店營業收入
      ，即為博愛店營業收入。至該捷領公司所提之租金支出彙
      計表（被告稱之為合作店營收情形表）之營業收入，被告
      基於契約自由原則，尊重原告與捷領公司「約定」及「經
      雙方確認」之抽成租金核算各情甚詳（被告於97年10月27
      日補充答辯狀附本院1 卷第336-337 頁參照），而本院認
      以捷領公司合作店營收情形表及捷領公司專案申請調檔統
      一發票查核清單所載統一發票開立情形，輔以原告營業人
      銷售額與稅額申報書二聯式統一發票銷售額之申報情形與
      上情大致相符，已足以確認原告確實有提供勞務，並至少
      自捷領公司取得原處分查定總額所示之租金收入（未計入
      三聯式發票銷售額）之事實，而稅捐稽徵法第44條規範者
      乃營利事業違反取得、給與及保存憑證義務之處罰，與營
      業稅、營利事業所得稅等稅捐之核課有別，是營業人銷售
      勞務取得代價，應給與他人憑證而未給與者，如稅捐稽徵
      機關查核後可得確定該營業人未依法給與憑證之代價金額
      ，則其就查定之金額，依稅捐稽徵法第44條規定對該營業
      人科罰，即無裁罰基礎事實不明之可言。至於營業稅、營
      利事業所得稅等稅捐課稅基礎事實，則非本件所得審究。
      是原告爭執鄭州店營業收入，非捷領公司提供之金額，並
      主張計算基礎應為營業人銷售額與稅額申報書二及三聯式
      發票銷售額總額云云，而本能提出相關帳簿憑證以為釋明
      （實則以營業人銷售額與稅額申報書申報之銷售額總額核
      算租金，較不利於原告，已如前述），空言爭執課稅基礎
      真偽不明，被告率斷課稅基礎之租金收入20,286,780元，
      有違核實課稅之基本原則，並稱被告未逐店、逐期依系爭
      合約所定抽成比例計算租金收入，營業稅等課稅基礎不明
      ，即不得對原告處以稅捐稽徵法第44條之行為罰云云，亦
      無可取。至於原告另聲請命被告提出原告於系爭違章期間
      之全部營業人銷售額與稅額申報書，以便與捷領公司租金
      支出彙計表及原告開立給買受人之二聯式及三聯式統一發
      票存根聯核對，惟此部分核與判決結果不生影響，且不足
      為有利於原告之認定，業如前述，核無調查之必要，併予
      敘明。
（四）綜上，本件原告於91年1 月至92年5 月期間，提供博愛、
      鄭州、北門、逢甲等4 家店面供捷領公司銷售bossini 品
      牌服飾使用，並收取依各店每月實際銷售營業額按約定比
      例計算給付之抽成款共計20,286,780元（91年度為14,865
      ,827元、92年度為5,420,953 元，以上均不含稅），未依
      法開立統一發票與實際買受人捷領公司，原處分認原告前
      揭行為違反稅捐稽徵法第44條規定，於法有據。
五、次按憑證係記帳之依據，帳冊則為課稅之依據，原始憑證之
    製給、取得及保存，關係至為重大，故稅捐稽徵法第44條明
    定取得、給與及保存憑證之義務及違反義務之處罰（稅捐稽
    徵法第44條65年10月23日立法理由、79年1 月24日修正理由
    參照），與營業稅法第15條（營業稅應納稅額之計算）、第
    51條（逃漏營業稅之處罰）之立法及規範意旨均有不同，事
    業之違章行為，是否該當於稅捐稽徵法第44條及營業稅法第
    51條之構成要件，應獨立審核，不容混淆。又財政部95年5
    月23日台財稅字第00000000000 號函釋就稽徵機關查核營業
    人取得涉嫌虛設行號涉案期間開立之統一發票申報扣抵銷項
    稅額案件揭示「如無法查明營業人確無向其進貨，且該涉嫌
    虛設行號已依規定按期申報進、銷項資料，並按其應納稅額
    繳納者，應免予補稅處罰。」釋示意旨亦與稅捐稽徵法第44
    條規範情形有間，無從比附援引。是原告據之主張伊依買賣
    法律行為關係開立銷售貨物發票，並無逃漏營業稅之意圖或
    結果，被告就原告收取租金收入未給與憑證一事，依稅捐稽
    徵法第44條處以行為罰，有不適用營業稅法第15條、第51條
    、且違反財政部95年5 月23日台財稅第00000000000 號函釋
    之違法云云，顯混淆稅捐稽徵法第44條及營業稅法第51條二
    不同規制範圍之規定，洵無可取。
六、再按平等原則雖要求行政機關對於事物本質上相同的事件作
    相同的處理，並形成行政自我拘束，惟平等原則係指合法的
    平等，並不包涵違法的平等。又稅捐的合法正確核定，乃稅
    捐稽徵機關之職責，其須依法行政不得任意的悖離。是原告
    主張與本件類似情形者，尚有四大服飾連鎖品牌Hang Ten、
    Giordano、Bossini 、Baleno，應處行為罰共計為809,339,
    425 元，被告放任不罰，獨對本件處行為罰，違背行政程序
    法第6 條之平等原則，被告選擇性之處分，侵害憲法所保障
    人民依法納稅之基本人權，得阻卻原告行為罰之受罰云云，
    顯無可採。
七、又行政程序法第8 條規定「行政行為，應以誠實信用之方法
    為之，並應保護人民正當合理之信賴。」其所揭示之信賴保
    護原則，係指人民因相信既存之法秩序，而安排其生活或處
    置其財產，嗣後法規或行政處分發生變動，不得使其遭受不
    能預見之損害。倘無法規或行政處分之變動，自不生主張信
    賴保護原則問題。而查，本件相關稅法規定，於原告違章期
    間，並無變動之情形，被告就原告針對就系爭租金收入依法
    給與憑證一事，前此亦未曾核認作成行政處分；至於行政機
    關核准原告辦理營業登記（營業項目：含成衣零售業、小吃
    店業、辦公大樓出租業等共11項，公司基本資料附本院1 卷
    第83頁參照）及領用統一發票購買證等行為，乃針對其經營
    事業之準備程序所為，就其後之商業行為並不生定性之法律
    效果；另原告自行購買、開立發一發票、自動申報繳納營業
    稅、營利事業所得稅，並未經被告就各該交易、收入行為事
    前審核認可後始為之。本件原告既僅有銷售勞務收取租金行
    為，而無銷售bossini 品牌服飾予消費者之主觀意思及客觀
    事實，則其行政機關上開行為尚無從無中生成為原告信賴其
    行為屬「銷售貨品（服飾）」之基礎。是原告稱伊所為係依
    稅捐稽徵機關之行政行為，如核准營業登記、領用統一發票
    購買證、購買及開立統一發票、申報營業人銷售額與稅額申
    報書及營業人使用統一發票明細表、營利事業所得稅、繳納
    營業稅及營利事業所得稅等而為，原處分予以裁罰違反行政
    程序法第8 條及司法院釋字第525 解釋示之誠信行政及信賴
    保護原則云云，亦無足取。
八、末查，本件原告與捷領公司簽訂連鎖店合約，由原告提供店
    面供捷領公司販售bossini 品牌服飾使用，並收取對價；渠
    等間契約關係屬租賃契約，原告並無買入銷售bossini 品牌
    服飾之事，業如前述，則原告於91年1 月至92年5 月期間，
    提供各營業店處所予捷領公司使用收益（銷售勞務），並自
    捷領公司取得租賃對價，自應注意依行為時營業稅法第32條
    第1 項及稅捐稽徵機關管理營利事業會計帳簿憑證辦法第21
    條規定開立統一發票交付捷領公司，而依當時情況並無不能
    注意之情形，竟疏未注意就其租金收入開立統一發票交付捷
    領公司，自有過失而應受罰，原告主張伊無違章之故意過失
    ，被告任意增加法律外之負擔，有違憲法第19條所保障之租
    稅法律主義及實質課稅原則，應予免罰云云，洵難憑採。原
    處分審酌原告違章情節，依稅捐稽徵法第44條規定，按原告
    未依法給與他人憑證經查明認定之總額20,286,780元（不含
    稅）處5%罰鍰1,014,339 元，於法自無不合。原告稱原處分
    違背行政程序法第7 條比例原則云云，要難採信。又本件原
    告並未於稽徵機關進行調查前自動更正補報系爭租金收入（
    原處分卷參照），而稅捐稽徵法第44條係就違反取得、給與
    及保存憑證之義務所為之處罰與營業稅法第51條逃漏營業稅
    之處罰、稅捐稽徵法第41條則係就納稅義務人以詐術或其他
    不正當方法逃漏稅捐之處罰有別，從而，原告主張伊無漏稅
    意圖及漏稅結果，即可依稅捐稽徵法第48條之1 規定免除補
    稅及罰鍰，被告應以輔導或訂定暫時規定限期改正之方式，
    令改按租賃方式開立發票，並採不溯既往之方式為之云云，
    於法無據，不足採信。
九、綜上所述，原處分認事用法並無違誤；訴願決定遞予維持，
    亦無不合，原告起訴請求判決如訴之聲明所示，為無理由，
    應予駁回。
十、本件事證已臻明確，兩造其餘攻擊、防禦方法及所提證據資
    料，經核與判決之結果不生影響，無庸逐一論述，併予敘明
    。
十一、據上論結，本件原告之訴為無理由，爰依行政訴訟法第98條
    第1 項前段之規定，判決如主文。
中    華    民    國    98    年     3    月    12    日
                臺北高等行政法院第五庭
                                審判長法  官  王碧芳
                                      法  官  蕭惠芳
                                      法  官  周玫芳
上為正本係照原本作成。
如不服本判決，應於送達後20日內，向本院提出上訴狀並表明上
訴理由，如於本判決宣示後送達前提起上訴者，應於判決送達後
20日內補提上訴理由書（須按他造人數附繕本）。
中    華    民    國    98    年     3    月    12    日
                                      書記官  何閣梅


司法院資訊處製作；財團法人民間司法改革基金會備份。
